臺灣士林地方法院交通事件裁定　　　　　　　　　　　九十一年度交聲字第九六號
　　原處分機關　臺北巿交通事件裁決所
　　異　議　人
　　即受處分人　如意交通企業股份有限公司
　　代　表　人　甲○○
右列異議人即受處分人因違反道路交通管理處罰條例案件，對於臺北市交通事件裁決
所九十一年一月十一日北市裁三字第車裁二二—Ｃ00000000號所為之裁決聲
明異議（原處分案號：臺北縣警察局舉發違反道路交通管理事件通知單北縣警交字第
Ｃ00000000號），本院裁定如左：
    主  文
異議駁回。
    理  由
一、按汽車裝載貨物超過核定之總重量、總聯結重量者，處汽車所有人罰鍰，並記汽
    車違規紀錄一次，其應歸責於汽車駕駛人時，除依第三項處汽車駕駛人罰鍰及依
    第六十三條第一項第二款記點外，汽車所有人仍應記該汽車違規紀錄一次；有前
    項規定之情形者，應責令改正或當場禁止通行，並處新臺幣（下同）一萬元罰鍰
    ，超載十公噸以下者，以總超載部分，每一公噸加罰一千元。未滿一公噸以一公
    噸計算，民國九十年一月十七日修正公布，同年六月一日起施行之道路交通管理
    條例處罰條例第二十九條之二第一項、第三項分別定有明文。
二、原處分機關係以：本件異議人即受處分人如意交通企業股份有限公司（以下簡稱
    如意公司）所有之車牌號碼ＦＨ─一一二號營業貨運曳引車，經核定裝運貨物之
    總載重為三十五公噸，於九十年十一月四日二時八分許，行經臺北縣樹林鎮○○
    街○段時，所附掛車牌號碼ＣＵ─二六號營業半拖車載運廢土超過車斗欄板，經
    警攔查，經過磅總載重達三十八點九二公噸，超重三點九二公噸，爰依道路交通
    管理處罰條例第二十九條之二第一項及第三項之規定，處罰鍰一萬四千元，並記
    汽車違規紀錄一次。
三、聲明異議意旨則以：如意公司之車號ＰＨ—一一二號曳引車載重三十五公噸，車
    號ＣＵ—二六號半拖車，係屬有標示牌之砂石車，應以丈量方式換算決定是否超
    載，而非以地磅方式計算，警員舉發單未註明車斗長、寬、高，因認原處分不當
    云云。
四、經查：
  (一)觀之前述道路交通管理處罰條例第二十九條之二第一項及第三項之規定，可知其
    係採重量罰之方式而為規範。另經本院透過電腦網路調取交通部電子公路監理網
    上之法規資料，得知縱然為配合砂石標示車制度之實施，交通部對載運砂石、土
    方車輛超載取締執行重點及取締標準，曾於八十八年八月三日以交路八十八字第
    ００六八三九號函釋︰為維護合法領取標示牌業者權益，請轉知各警察機關確依
    該部八十五年五月九日函頒「裝載砂石、土方之傾卸式車輛登領砂石車標示牌及
    超載取締作業規定」中超載認定之規定進行超載取締，即對符合標示規定之砂石
    車，以丈量方式換算，經丈量結果與標示牌所載規格不符者，以固定或活動地磅
    實際過磅，另為避免舉發及裁罰爭議，建請執法員警於違規通知單上註明拖車號
    牌、丈量之長寬高，或就違規事實拍照存證（如載物超高、標示牌移用或變更車
    體等）。另該部於九十年五月二十八日亦以交路九十字第００五六八三號函示︰
    為期落實道路交通管理處罰條例立法之意旨，並為加強裝載砂石、土方車輛之管
    理，登檢合格之砂石標示車於九十一年五月三十一日前以核定之容積裝載及取締
    ，自九十一年六月一日起均應依行車執照核定之重量裝載及取締等旨，亦即交通
    部函示各警察機關於取締砂石車時，得以丈量方式換算，但此純為鼓勵標示而為
    方便措施，並非謂右揭法律規定業已變更，不採重量罰方式，故實際上如超載過
    重，仍應適用上開法律予以處罰，易言之，並非謂必須丈量超過，始可過磅重量
    處罰（臺灣高等法院九十一年度交抗字第三０五號裁定參照）。
  (二)查異議人所辯上開車號ＰＨ—一一二號營業貨運曳引車總載重為三十五公噸，所
    附掛車號ＣＵ—二六號營業半拖車業經登領砂石車標示牌等情，有汽車行車執照
    影本二紙附卷可稽，而揆諸上開交通部函文內容，該砂石車有否超載，於九十一
    年五月三十一日前，雖應以核定之容積裝載及取締，然本件砂石車遭取締超重之
    經過，係因該車所載之廢土高度部分已突出標準框架，無法丈量，始前往地磅站
    過磅，並依過磅結果掣單舉發等情，業據證人即舉發本件違規之臺北縣警察局樹
    林交通分隊警員沈光華結證在卷，並有臺北縣警察局樹林分局九十年十二月六日
    樹警交裁字第二七０三０號函在卷為憑，異議人亦自承該車用怪手裝載砂石，高
    度部分未必平整等語，且對於該車超重之事實，並不爭執，亦未爭執該超重乙節
    係應歸責於車輛駕駛人，是原處分機關以該裝運砂石車載運貨物超過攔板，無法
    丈量，而以該車經過磅總載重達三十八點九二公噸，超過核定總載重三十五公噸
    ，超重三點九二公噸而裁處，並無不當，異議人徒以警員舉發單未註明車斗長、
    寬、高為辯，尚非可採，本件異議人之違規之事實，應堪認定。從而原處分機關
    據以援引上開規定，裁處罰鍰一萬四千元，並記違規點數一點，核無不合。本件
    異議為無理由，應予駁回。
據上論結，應依道路交通案件處理辦法第十九條，裁定如主文。
中      華      民      國    九十一    年      五      月    二十八    日
                                    臺灣士林地方法院交通法庭
                                        法  官  黃  潔  茹
右正本證明與原本無異。
如不服本裁定應於送達後五日內向本院提出抗告狀。
                                        書記官  柳  瑞  宗
中      華      民      國    九十一    年      六      月      四      日
